臺灣屏東地方法院刑事判決　　　　　　　　90年度訴字第10號
公　訴　人　臺灣屏東地方法院檢察署檢察官
被　　　告　乙○○
選任辯護人　黃吉雄　律師
　　　　　　邱芬凌　律師
被　　　告　丙○○
　　　　　　　　　　　號
選任辯護人　邱芬凌律師
上列被告因偽造有價證券等案件，經檢察官提起公訴（89年度偵
字第2994號），本院判決如下：
    主  文
乙○○、丙○○均無罪。
    事  實
一、公訴意旨略以：緣被告乙○○業代書，被告丙○○則常於乙○○所營事務所走動。而告訴人丁○○於民國82年初某日，
    將其座落於屏東縣獅子鄉○路段26號之1 土地上所有之農舍
    部分借予甲○○使用，告訴人夫妻則於82、83年間外出至台
    中縣沙鹿鎮謀生，詎甲○○竟起歹念，趁告訴人夫妻不在之
    際，於82年6 月間某日起至83年間某日止，連續4 次侵入上
    揭農舍告訴人夫妻居住之部分，竊取前述土地所有權狀、印
    章、印鑑證明等物，且於82年9 月間某日，甲○○第2 次行
    竊上開文件等日起，被告乙○○、丙○○等均明知告訴人並
    未出面或簽署任何文件，竟與甲○○共同基於偽造文書及偽
    造有價証券之概括犯意，由被告丙○○出面尋找不知情之金
    主，再由被告乙○○依甲○○所交付之前開贓物，偽造告訴
    人具名之同意書、本票及借據等物，並由甲○○偽造告訴人
    「丁○○」署名於上開文件上，以交付並取信於不知情之金
    主，旋再持往屏東縣枋寮地政事務所辦理抵押權設定，先後
    於82年9 月24日向林非美借得新台幣（下同）30萬元，83
    年4 月12日、同年7 月21日向黃春敏借得100 萬元及200 萬
    （後200 萬元乃還掉前100 萬元後加借100 萬，並偽造票號
    Ｎ178401號，共同發票人丁○○、甲○○，面額200 萬元，
    發票日83年7 月21日，到期日同年11月20日之本票），以供
    甲○○花用，而甲○○於前揭借款手續辦妥後，為恐告訴人
    發覺，亦將上開文件等物放回告訴人居住之部分，此均足生
    損害於告訴人及地政事務所對於地籍資料管理之正確性，嗣
    因甲○○因無力負擔所借款項之利息，經金主黃春敏對告訴
    人發支付命令後，告訴人始知上情。因認被告二人與甲○○
    均涉有刑法第201 條第1 項、第216 條、第210 條等偽造有
    價證券及行使偽造私文書之罪嫌。
二、按犯罪事實應依證據認定之，無證據不得認定犯罪事實，不
    能證明被告犯罪或其行為不罰者，應諭知無罪之判決，刑事
    訴訟法第一百五十四條第二項、第三百零一條第一項分別定
    有明文。又犯罪事實之認定，應憑真實之證據，倘證據是否
    真實尚欠明確，自難以擬制推測之方法，為其判斷之基礎。
    且認定犯罪事實之證據係指足以認定被告確有犯罪行為之積
    極證據資料而言，該項證據自須適合於被告犯罪事實之認定
    ，始得採為斷罪資料。故刑事訴訟上之證明資料，無論其為
    直接或間接證據，均須達於通常一般人均不致有所懷疑，而
    得確信其為真實之程度，始得據為有罪之認定，若關於被告
    是否犯罪之證明未能達此程度，而有合理懷疑之存在，致使
    無從形成有罪之確信，根據罪證有疑，利於被告之證據法則
    ，即不得據為不利被告之認定（最高法院53年臺上字第656
    號、29年上字第3105號、76年度臺上字第4986號及32年上字
    第67號判例參照）。
三、本件經核公訴人之所以認被告乙○○等涉有前述罪嫌者，無
    非以另案共犯甲○○曾經台灣高等法院高雄分院判處有期徒
    刑三年在案，告訴人所有之印章、印鑑証明等文件確遭甲○○竊取後，經被告乙○○等辦理借款手續，被告及甲○○等
    人，未曾於83年間至台中縣沙鹿鎮告訴人居處找告訴人蓋章
    ，系爭借款手續等文件上告訴人簽名均非告訴人所為等引以
    為據。惟本件訊之被告乙○○等堅決否認有何共同偽造有價
    証券等情事，辯稱相關借款手續均經告訴人親自簽名蓋章，
    確曾至台中告訴人居處找其簽名蓋章，實際借款人係甲○○
    ，告訴人僅係提供土地擔保，因甲○○無力償還借款且避不
    見面，告訴人又遭民事求償，始指稱相關文件係遭甲○○竊
    取並串通其等偽造相關文件等語。是本件所應先行審究者，
    為告訴人所稱之印鑑証明等文件，究否另案共犯甲○○竊取
    後，再交予被告乙○○等接洽金主及辦理抵押借款等。經查
    ：
（一）告訴人固指稱其遭甲○○盜取印鑑証明多次以辦理土地抵
      押權設定，然觀諸甲○○以告訴人所有前述土地設定抵押
      權者共4 次，於82年6 月2 日設定32萬餘之抵押權予高雄
      汽車企業股份有限公司，所使用者為告訴人所申請之82年
      6 月1 日印鑑証明；次者於同年9 月24日設定30萬元之抵
      押權予林非美，仍使用前述日期之印鑑証明；再於83年4
      月12日設定100 萬元之抵押權予黃春敏，所使用者則為告
      訴人同年4 月2 日之印鑑証明；末於83年7月22日設定200
      萬元之抵押權予黃春敏，則係使用告訴人同年7 月18日之
      印鑑証明，有本院所調高雄高分院被告甲○○偽造有價証
      券案所附各該次屏東縣枋寮地政事務所土地登記申請卷可
      稽，參以設定抵押及申請印鑑証明之日期，有相隔短僅1
      日者，而最長者亦僅相隔10日，如依告訴人所言，其每次
      申請印鑑証明後，豈非旋即遭不知其從何得知之甲○○竊
      取並辦理抵押貸款，而告訴人遭竊數次卻均不知曉，如此
      大違常情，顯足啟人疑竇。
（二）次查告訴人雖亦指陳甲○○竊取之印鑑証明，或係辦理其
      孫女戶口遷移之用，而83年間設100 萬及200 萬之印鑑証
      明，則是要辦理土地過戶之用，惟因遭彼時尚在陸軍234
      師於后里馬場附近服役之其子盧慶隆於休假返家知道時表
      示反對，致未辦成等，並經其子盧慶隆於高雄高分院審理
      甲○○案時於該院証述在卷（見本院所調前述高分院九十
      一年度上更一卷二第42頁），惟戶口遷移並不需要印鑑証
      明，此乃事理之常，且盧慶隆早於82年8 月3 日即已退伍
      ，有屏東縣獅子鄉92年7 月18日獅鄉社字第0920005376號
      函及屏東縣後備司令部92年7 月16日嵐信字第0920003801
      號函送之盧慶隆退伍令可稽（亦見前述高分院九十一年度
      上更一卷二第132 頁至135 頁），是盧慶隆既早已退伍，
      其前所証述其於休假時返家知悉之詞云云，即顯屬子虛，
      此亦見告訴人之指訴不可憑信。
（三）再查被告乙○○於本院民庭審理八十五年度簡上字第36號
      告訴人與黃春敏間確認本票債權不存之訴時，於85年7 月
      19日庭繪其與甲○○等於83年7 月間至台中沙鹿居處附近
      草圖時，繪就附近有一廟宇，廟前並有榕樹，康樂台等（
      見本院前開民事卷第87頁），而告訴人則於同年7 月12
      日具狀稱其居處附近僅有永天宮及武德宮，惟宮前自始均
      無榕樹，並舉其現場附近相片48幀為証（見前述卷第88至
      113 頁告訴人答辯狀），然查永天宮現址係85年1 月1 日
      遷移至現今新址，原舊廟前右方確有棵大榕樹，而大榕樹
      亦遷至新廟後方，舊廟前有康樂台及二樓活動中心，業據
      辯護人申請本院函請台中縣警察局清水分局查証無訛，有
      上開分局90年7 月10日（九十）清警刑字第6959號函附卷
      可明，是被告乙○○等所述其等於83年間曾親至告訴人台
      中居處找其簽名顯係真實，否則其何能於85年7 月繪製早
      已於同年1 月遷移廟址之草圖，是告訴人指稱永天宮前從
      無榕樹，被告等未曾至其台中居處找其簽名，亦顯為子虛
      烏有之詞，無可採信。
（四）末查甲○○固於前述高分院以八十八年度上訴字第943 號
      案審理時曾遭判決有罪並量處有期徒刑三年，然該案迭經
      審理，甲○○終以罪証不足，經高雄高分院及最高法院判
      處甲○○無罪確定，判決中並詳予論述關於筆跡鑑定部分
      無法証明係甲○○偽造告訴人之簽名等節，有前述高分院
      九十三年度上更二字第10號及最高法院九十四年度台上字
      第1838號刑事判決正本各1 份附案可明，參以証人即債權
      人黃春敏於前述民事案件審理時稱：去年八月份查封後，
      丁○○有去我家，說願意還我錢等語，及告訴人於該案亦
      稱：我們有去他家，但是說錢是甲○○用的，但願意負責
      到底等詞以觀（見本前前開案號民事卷第46頁背面），本
      件告訴人顯於事前有同意甲○○以其土地設定抵押貸款並
      簽發本票等，告訴人事後翻異，應係懼於負擔民事債務所
      致。
      綜上所述，甲○○所提交予被告乙○○等辦理抵押貸款之
      印鑑証明等文件既非盜取而來，且係經告訴人事前同意提
      供，自難認被告等有何與甲○○共同偽造有價証券等情，
      參諸首開法條規定及判例意旨，合應為被告二人無罪之諭
      知。
據上論斷，應依刑事訴訟法第301 條第1 項，判決如主文。
中　　華　　民　　國　　94　　年　　11　　月　　9 　　日
                  刑事第一庭  審判長法  官  潘正屏
                                    法  官  羅培毓
                                    法  官  曾吉雄
以上正本證明與原本無異。
如不服本判決應於收受本判決送達後十日內向本院提出上訴書狀，
其未敘述上訴理由者，並得於提起上訴後十日內向本院補提理由
書狀（均須按他造當事人之人數附繕本）「切勿逕送上級法院」
中　　華　　民　　國　　94　　年　　11　　月　　9　　日
                                    書記官  盧建新
